臺灣臺中地方法院民事判決　九十二年度親字第七五號
　　原　　　　告　乙○○
　　被　　　　告　陳釆儀 (女.
　　兼法定代理人　陳慶仙
右當事人間否認子女事件，本院於民國九十三年四月八日言詞辯論終結，判決如左：
    主　　　文
確認被告陳采儀（女、暫名、民國九十二年十月七日下午四時九分在行政院衛生署台
中醫院產出）非原告自被告甲○○受胎所生之婚生子女。
訴訟費用由被告負擔。
    事      實
甲、原告方面：
  一、聲明：如主文所示。
  二、陳述：原告與被告甲○○本係夫妻，婚姻關係存續中育有陳怡珊、陳妙雯、陳
      柔君、陳柏彰四人。嗣於九十一年十一月二十二日簽署離婚協議書，九十二年
      五月二十九日辦妥離婚登記手續。在簽署離婚協議書至辦妥離婚登記手續期間
      ，原告為家計及子女之教養費故，在卡拉ＯＫ兼職，詎料，原告竟因酒後不醒
      人事與不知名之男子發生性行為而懷孕，九十二年十月七日生下被告陳采儀，
      惟原告自八十七年起即已離家，自此未與被告甲○○同居，且原告於九十二年
      十月七日始悉被告陳釆儀出生之情事，為此依法訴請判決如聲明。
  三、證據：提出戶籍謄本正本乙份及離婚協議書、出生證明書（均為影本）各乙份
      為證。
乙、被告方面：
    被告未於言詞辯論期日到場，亦未提出書狀作何聲明或陳述。
    理　　　由
一、本件被告經合法通知，未於言詞辯論期日到場，核無民事訴訟法第三百八十六條
    所列各款情形，爰依原告之聲請，由其一造辯論而為判決。
二、本件原告主張：其與被告甲○○本係夫妻，婚姻關係存續中育有陳怡珊、陳妙雯
    、陳柔君、陳柏彰四人，嗣於九十一年十一月二十二日簽署離婚協議書，九十二
    年五月二十九日辦妥離婚登記手續，婚姻關係結束後，原告於九十二年十月七日
    生有一女即被告陳采儀之事實，業據原告提出戶籍謄本正本乙份及離婚協議書、
    出生證明書（均為影本）各乙份為憑，自堪信為真實。
三、又原告主張其於八十七年間即已離家且自此未與被告甲○○同居，並因於卡拉Ｏ
    Ｋ兼職，而在酒後不醒人事與不知名之男子發生性行為而懷孕，於九十二年十月
    七日生下被告陳采儀乙情，業據證人即原告與被告甲○○之女陳怡珊到庭證述：
    「八十七年國中第二學期開學期間，我媽媽離家，因為我爸爸喝酒就會打她，離
    家之後，就沒有與我爸爸生活在一起。」；又證人即原告與被告甲○○之女陳妙
    雯亦到庭證述：「我媽媽從我國小六年級，約九十一年開始就沒有與爸爸在一起
    。這段時間，我媽媽就在ＫＴＶ上班，自己工作賺錢生活。他們尚未離婚之前，
    已經分居的時間，媽媽有回來過，但是沒有與爸爸過夜。」等語明確，原告主張
    其於陳釆儀受胎期間未與被告甲○○同居之事實，亦堪是認。另被告陳采儀應非
    自被告甲○○受胎所生乙節，並經原告提出法務部調查局鑑定通知書正本乙份為
    證，其上載明「鑑定陳怡珊、陳妙雯、陳柔君、陳柏彰、乙○○之女（即陳采儀
    ）、乙○○於九十三年三月一日上午十時前來本局受驗，採取唾液，鑑定結果：
    依據遺傳法則，陳怡珊等五人之各項ＤＮＡ　ＳＴＲ及ＤＮＡ　Ｘ　ＳＴＲ型別
    分別與乙○○均無矛盾，因此認為乙○○極可能為陳怡珊等五人之生母。依據人
    類遺傳因子ＤＮＡ　Ｘ　ＳＴＲ式型別鑑定結果顯示，陳怡珊、陳妙雯、陳柔君
    等三人均具有相同之父系Ｘ　ＳＴＲ型別，因此可判定為同父同母之姊妹；另乙
    ○○之女（即陳采儀）與陳怡珊等三人之父系Ｘ　ＳＴＲ型別不符，故認為乙○
    ○之女（即陳采儀）與陳怡珊、陳妙雯、陳柔君等三人為同母異父之血緣關係。
    」屬實。另本院參酌調查局Ｘ染色體ＤＮＡＳＴＲ式鑑定法說明：「人類的性染
    色體共二條，以Ｘ和Ｙ染色體表示，其配對可決定人類的性別，ＸＸ表示女性，
    ＸＹ表示男性，Ｙ染色體是決定性別的關鍵，唯有男性帶有Ｙ染色體，因此Ｙ染
    色體具有有父系遺傳的特徵，而Ｘ染色體的遺傳特性較為特殊，不論男性（ＸＹ
    ）或女性（ＸＹ）均帶有Ｘ染色體，男性的性染色體（ＸＹ）中的Ｘ染色體係遺
    傳自母親的性染色體（ＸＸ）其中的一條Ｘ染色體，女性的性染色體（ＸＸ）其
    中一條Ｘ染色體遺傳自父親，另外一條染色體遺傳自母親。因此同父之姊妹擁有
    同一條遺傳自父親的Ｘ染色體；孫女的其中一條Ｘ染色體（遺傳自父親、父親遺
    傳自內祖母）與內祖母的其中一條Ｘ染色體相同；外孫（男或女）的其中數型Ｘ
    染色體型別（遺傳自母親、母親遺傳自外祖父母）與外祖父母的數型Ｘ染色體型
    別相同。透過Ｘ染色體的遺傳特徵，即可運用ＸＳＴＲ多型性分析法，直接鑑別
    如兩女主張同一父所出，內祖母認孫女，外祖父母認外孫等此類過去無法直接鑑
    定的非典型血緣鑑定案件。」等語，有法務部調查局九十三年三月二十二日調科
    肆字第０九三００一一一七九０號鑑定通知書在卷可稽，是由上開調查局Ｘ染色
    體ＤＮＡＳＴＲ式鑑定法說明一文，可認本件雖被告甲○○未參與鑑定，惟陳怡
    珊、陳妙雯、陳柔君既為被告陳慶仙之婚生子女，被告陳釆儀與陳怡珊、陳妙雯
    、陳柔君所為之ＤＮＡ鑑定比對，既為同母異父之血緣關係，足認被告陳采儀（
    即乙○○之女）非原告自被告甲○○受胎所生之女，原告此部份之主張，顯屬真
    實。
三、按從子女出生日回溯第一百八十一日起至第三百零二日止，為受胎期間；妻之受
    胎，係在婚姻關係存續中者，推定其所生子女為婚生子女。前項推定，如夫妻之
    一方能證明妻非自夫受胎者，得提起否認之訴。但應於知悉子女出生之日起，一
    年內為之，民法第一千零六十二條第一項、第一千零六十三條定有明文。上開民
    法之規定，即屬婚生推定之規定，欲否認婚生推定者，僅得由夫妻之一方依民法
    第一千零六十三條第二項之規定提起否認子女之訴，在夫妻之一方提起否認子女
    之訴得有勝訴之確定判決前，無論何人皆不得為反於婚生推定之主張（最高法院
    七十五年度台上字第二０七一號判例參照）。經查：原告受胎生下被告陳采儀，
    雖在其與被告甲○○婚姻關係結束後，然自被告陳釆儀受胎期間即出生之日（九
    十二年十月七日）回溯第一百八十一日起至第三百零二日止，既在原告與被告甲
    ○○婚姻關係存續（九十二年五月二十九日為離婚登記）中，則依法自應推定被
    告陳采儀為原告與被告甲○○之婚生子女，然原告受胎懷有被告陳采儀時，並未
    與被告甲○○同居即非自被告甲○○受胎，已如前述，準此，原告於知悉被告陳
    采儀出生之日起一年內即九十二年十一月六日提起本件訴訟，有起訴狀在卷可憑
    ，核未逾一年之法定期間，職是，原告提起本件否認子女之訴，揆諸前開法律規
    定，為有理由，應予准許。
四、據上論結，本件原告之訴為有理由，依民事訴訟法第三百八十五條第一項前段、
    第七十八條、第八十五條第一項前段，判決如主文。
中　　　華　　　民　　　國　　九十三　　年　　　四　　　月　　二十二　　日
                                臺灣臺中地方法院家事法庭
~B法　　　官　陳學德
右為正本係照原本作成
如對本判決上訴須於判決送達後廿日內向本院提出上訴狀
中　　　華　　　民　　　國　　九十三　　年　　　四　　　月　　 二十二　日
~B法院書記官
